行　政　法　院　判　決　　　　　　　　　　　　　八十八年度判字第三六五六號
　　原　　　告　甲○○
　　被　　　告　臺北市稅捐稽徵處
右當事人間因牌照稅事件，原告不服財政部中華民國八十七年七月二十日台財訴字第
八七○三二五四九五號再訴願決定，提起行政訴訟。本院判決如左︰
　　主  文
原告之訴駁回。
　　事  實
緣原告（原名洪彩玲，八十四年九月六日核准更名為甲○○）所有車牌號碼ＢＡ－○
七○六號自用小客車（一九八六ＣＣ），應納八十四年、八十五年度使用牌照稅分別
為新台幣（以下同）八、六四○元及一一、二三○元，逾滯納期未繳納稅款，於八十
五年十一月二十二日在道路行駛時，經被告會同台北市政府警察局交通警察大隊在台
北市○○路、富錦街口查獲，嗣經被告依法審理裁處應納稅額四倍罰鍰，各計三四、
五○○元及四四、九○○元（計至百元止）。原告不服，申請復查及提起訴願、再訴
願，均遭決定駁回，遂提起行政訴訟，茲摘兩造訴辯意旨如次：
原告起訴意旨略以︰一、查司法院大法官會議釋字第二七五號解釋意旨：人民違反法
律上之義務而應受行政罰之行為，法律無特別規定時，雖不以出於故意為必要，仍須
以過失為其責任條件。但應受行政罰之行為，僅須違反禁止規定或作為義務，而不以
發生損害或危險為其要件者，推定為有過失，於行為人不能舉證證明自己無過失時，
即應受處罰。行政法院六十二年度判字第三○號判例謂：「行政罰不以故意或過失為
責任條件，」及同年度判字第三五○號判例謂：「行政犯行為之成立，不以故意為要
件，其所以導致偽報貨物品質價值之等級原因為何，應可不問，」其與上開意旨不符
部分，與憲法保障人民權利之本旨牴觸應不再援用。二、次查本件原告關於系爭自小
客車之使用牌照稅，歷年來均委由台北市上新汽車修理廠負責人代為繳納，詎料，該
修理廠負責人與原告之夫鍾文翔間因著作權糾紛，致雙方關係不睦進而於八十五年十
月二日對簿公堂，原告直至民國八十五年十一月二十二日遭查獲未繳納使用牌照稅時
，始知所委之人背信未代為繳納使用牌照稅，而其乃因與原告之夫進行訴訟之故，致
懷恨在心，明知原告已將稅款交付，仍故意不代為繳納。職是之故，原告關於未繳納
使用牌照稅乙節已盡所謂相當之注意，此次遭人構陷純屬不可抗力，原告即無過失可
言，依前揭大法官會議解釋意旨，被告機關所為科處原告罰鍰之處分，即屬有誤。請
撤銷原處分及一再訴願決定等語。
被告答辯意旨略以︰經查原告所有車牌號碼ＢＡ－○七○六號自用小客車，八十四年
度、八十五年度使用牌照稅逾期未納稅換照，於八十五年十一月二十二日在道路行駛
時，經本處會同台北市政府警察局交通警察大隊於本市○○路、富錦街口查獲，有台
北市車輛檢查扣留違章車輛收據（有原告：洪彩玲簽名）乙份附案可證，違章事證明
確，洵堪認定。至原告主張其所有車輛相關驗車繳稅事項均委託台北市上新汽車修理
廠辦理，因與上新老闆因他案進行訴訟，始獲知未予繳稅，因而原告對於未繳納使用
牌照稅乙節已盡相當之注意並無過失可言云云，經查使用牌照稅法第十條規定，使用
牌照稅之開徵，係採公告方式，交通工具所有人或使用人，應於規定期間內向主管稽
徵機關申請辦理換照並繳納稅款。但為便利納稅人納稅換照，本處乃填送繳款書以利
納稅人繳納，並利用大眾傳播工具提醒納稅義務人按時繳納稅款。且對逾期欠繳使用
牌照稅者，配合交通警察大隊路口攔檢時，均有利用大眾傳播工具發佈消息，原告主
張理由實不足採。況原告既逾期未完納稅款，事證明確，本處依法處以罰鍰，揆諸使
用牌照稅法第三條第一項、第十條、第二十八條規定並無違誤，訴願、再訴願決定遞
予維持並無不合，請賜為駁回原告之訴等語。
　　理  由
按「使用牌照之換領及徵稅期間為一個月，主管稽徵機關於開徵使用牌照稅時，應先
將各類交通工具應納之稅額及徵稅起訖日期分別公告之。交通工具所有人或使用人應
於前項規定期間內，向主管稽徵機關申請辦理換照，並繳納應納稅款。」及「逾期未
完稅或報停繳銷牌照之交通工具，在滯納期滿後一個月內使用經查獲者，除責令補稅
換照外，處以應納稅額一倍之罰鍰；二個月者，處以二倍之罰鍰。依此類推，以加至
四倍罰鍰為止。」分別為使用牌照稅法第十條及第二十八條所明定。次按「使用牌照
稅之開徵係採公告方式辦理，納稅義務人未如期繳納稅款，不得以使用牌照稅繳款書
未送達為免責理由，故其違規行駛公路被查獲，仍應依使用牌照稅法第二十八條規定
處罰。」復經財政部八十二年三月二十三日台財稅第八二○七三七三六九號函釋在案
。本件原告所有車牌號碼ＢＡ－○七○六號自用小客車，八十四及八十五年度使用牌
照稅分別為八、六四○元及一一、二三○元，未於徵稅期間（台北市稅捐稽徵處八十
四年二月十七日八四北市稽機（甲）字第二三六○號公告開徵，繳納期限自八十四年
四月一日至八十四年四月三十日截止，及八十五年三月五日北市稽機甲字第○○四六
○八號公告開徵，繳納期限自八十五年四月一日至八十五年四月三十日截止）繳納，
仍繼續使用，經被告會同台北市政府警察局交通警察大隊於八十五年十一月二十二日
在台北市○○路、富錦街口查獲，有台北市車輛檢查扣留違章車輛收據乙紙附被告機
關及八十四年、八十五年使用牌照稅繳款書附原處分卷可稽，且為原告所不爭執，違
章事證明確，洵堪認定，被告分別按應納稅額科處四倍罰鍰計三四、五○○元及四四
、九○○元，揆諸首揭規定，並無違誤，一再訴願決定遞予維持，亦無不合。原告訴
稱其所有車輛相關驗車繳稅事項均委託台北市上新汽車修理廠辦理，該修理廠負責人
與原告之夫鍾文翔因著作權糾紛，致雙方關係不睦，明知原告已將系爭稅款交付，而
故意不代為繳納，原告係遭人構陷，純屬不可抗力，應無過失可言，被告所為科處罰
鍰之處分，即屬有誤云云。查使用牌照稅法第十條規定，使用牌照稅之開徵，係採公
告方式，交通工具所有人或使用人，應於規定期間內向主管稽徵機關申請辦理換照並
繳納稅款。但為便利納稅人納稅換照，乃填送繳款書以利納稅人繳納，並利用大眾傳
播工具提醒納稅義務人按時繳納稅款。且對逾期欠繳使用牌照稅者，配合交通警察大
隊路口攔檢時，均有利用大眾傳播工具發佈消息，有該公告刊登各該媒體之影本附原
處分卷可稽，縱然原告所稱已委由他人代為繳稅屬實，亦屬原告與受任人間之民事關
係，受任人過失未代為繳納，應視同原告本人之過失，依司法院釋字第二七五號解釋
，仍應予以處罰。原告起訴意旨，非有理由，應予駁回。
據上論結，本件原告之訴為無理由，爰依行政訴訟法第二十六條後段，判決如主文。
中    華    民    國     八十八      年      十      月       七        日
                    行 政 法 院 第 三 庭
                                審 判 長 評  事      曾  隆  興
                                         評  事      蔡  進  田
                                         評  事      鄭  淑  貞
                                         評  事      徐  瑞  晃
                                         評  事      張  瓊  文
右  正  本  證  明  與  原  本  無  異
                                         法院書記官  阮  桂  芬
中    華    民    國     八十八      年      十      月      十一       日
